【裁判字號】    97,上易,782
【裁判日期】    970612
【裁判案由】    傷害
【裁判全文】
臺灣高等法院臺中分院刑事判決         97年度上易字第782號
上  訴  人  臺灣彰化地方法院檢察署檢察官
被      告  戊○○
            己○○
                      8號（現另案羈押於臺灣臺北看守所）
上列上訴人因被告等傷害案件，不服臺灣彰化地方法院96年度易
字第1785號，中華民國97年3月14日第一審判決（起訴案號：臺
灣彰化地方法院檢察署96年度偵字第8792號），提起上訴，本院
判決如下：
    主  文
原判決撤銷。
戊○○、己○○共同犯傷害罪，戊○○處拘役伍拾日，如易科罰
金，以新臺幣貳仟元折算壹日；己○○累犯，處拘役伍拾日，如
易科罰金，以新臺幣貳仟元折算壹日。
    犯罪事實
一、戊○○曾有傷害、違反槍砲彈藥刀械管制條例等前科，己○○則曾因煙毒等案件，經臺灣高等法院臺南分院判處有期徒
    刑8年10月確定，入監執行後，於民國86年6月28日假釋付保
    護管束，至91年8月25日保護管束執行期滿，視為徒刑執行
    完畢，詎2人均不知悔改。緣戊○○係彰化縣埔鹽鄉鄉民代
    表，己○○則為其鄉民代表服務處人員，戊○○因對丙○○
    涉嫌在外聲稱與其生有子女有損其聲譽，又至其服務處恐嚇
    ，及以手機簡訊恐嚇其女友鄭麗華等事（丙○○妨害名譽、
    恐嚇犯嫌由臺灣彰化地方法院檢察署檢察官為不起訴處分）
    深感不滿，再有嫌隙。適丙○○及友人劉育安、甲○○於96
    年4月29日20時許，在彰化縣溪湖鎮○○路2號乙○○所經營
    之「海底城海產店」聚餐飲酒，席間丙○○請劉育安撥電話
    告知戊○○是否願一同前來協調雙方嫌隙。戊○○得知丙○○在前揭餐廳後，即與己○○搭車前往該海產店，於同日22
    時15分許抵達下車後，戊○○即質疑丙○○為何在外散布對
    伊不利之謠言，雙方即發生口角，戊○○即基於傷害之犯意
    ，先與丙○○拉扯，並隨即以右手揮擊丙○○之身體數下並
    拉扯丙○○之頭髮，嗣戊○○持餐桌上之酒瓶作勢要繼續毆
    打丙○○，己○○、甲○○即趕緊介入戊○○、丙○○的中
    間以架開二人，丙○○趁機報警處理，戊○○見狀欲返回車
    上離去，丙○○為阻止戊○○離去，即與戊○○繼續拉扯，
    戊○○為求脫身即承前述之傷害犯意，接續揮拳毆打丙○○
    之身體數下。此時，己○○為助戊○○上車，亦基於與戊○○共同傷害丙○○之犯意聯絡，以腳踹踢丙○○之腹部，始
    上車準備離去。嗣員警據報趕到現場，並阻止戊○○等離去
    ，丙○○則因而受有腹部、兩側大腿及右側小腿鈍傷、左前
    臂挫傷等傷害。
二、案經丙○○訴由彰化縣警察局溪湖分局報請臺灣彰化地方法
    院檢察署檢察官偵查起訴。
    理  由
一、訊據被告戊○○、己○○均矢口否認有何傷害犯行，戊○○
    辯稱：渠等並未毆打丙○○，伊只有與丙○○發生拉扯云云
    ；己○○則辯稱：其係見到戊○○與丙○○發生拉扯，要將
    彼等拉開而已，並沒有毆打或踹踢丙○○云云。惟查上開犯
    罪事實，業經告訴人丙○○指證明確，復經證人現場目擊者
    劉育安於偵查及原審分別到庭結證無訛，二人證述情節亦大
    致相符。而告訴人確受如上述傷害，復有告訴人所提出之診
    斷證明書，且該診斷證明書所記載之就診時間為96年5月1日
    ，與案發時間近接密切，診斷之內容亦記載告訴人之腹部、
    兩側大腿、右側小腿受有鈍傷，左前臂受有挫傷之傷害，核
    與證人劉育安所證述告訴人被毆之時間、情節尚稱相符，足
    證告訴人指訴內容不虛。雖證人甲○○於原審及本院審理中
    分別證稱：當時被告戊○○先進去，先跟告訴人丙○○互罵
    ，其看情形不對，就擋著戊○○，將二人隔離，並戊○○圍
    住推到車子那裡，後來一下下，警車就來，然後就去派出所
    。其中間並沒有離開，其將戊○○帶去坐車，然後丙○○跑
    去拉戊○○的衣領，當時戊○○已經坐在車上他隔著車門，
    拉戊○○衣領，其不知道誰報案；其將二人隔開時，有看到
    告訴人有跌倒云云，並未明確證述告訴人受毆情節。但證人
    劉育安於原審已證陳: 「（為何證人甲○○說他沒有看到丙○○被打？）我不知道。」等語；經原審再質問證人甲○○
    ，其證稱：「（你為何沒有看到戊○○打人？）因為我顧著
    圍住戊○○，沒有注意，我看到的動作是拉扯。」、「（你
    覺得你說的對？還是證人劉育安說得對？）我也不會說。」
    等語，是證人甲○○均無法明確證陳被告戊○○究有無動手
    毆打告訴人，其證述尚語帶保留，或因所在位置之視線角度
    、現場混亂而記憶不清，致無法為明確之證述，自無法執其
    證詞為被告等有利之認定。另證人即上開海產店老闆乙○○
    於本院雖證稱僅看到被告戊○○與告訴人拉扯，及告訴人類
    似滑倒之事，而未看到有何人毆打告訴人之動作云云；但其
    另證稱當時，係聽到大聲爭吵後，才從店內探頭出來看，雙
    方已到停車處拉扯，故未清楚詳情。衡之證人乙○○係案發
    現場海產店老闆，平時忙於照顧店內事務，而其所見已係離
    開該店內之衝突，自不易清楚關切或注意，況其基於不得罪
    地方人士之心理，亦容有保留之餘地，其所證亦不足為有利
    於被告等之依據。而證人劉育安於原審雖曾證述，其有見到
    被告己○○作勢要打告訴人，但不知有無打到云云；但此係
    應原審法院詰問其是否分得清拉扯或打人時之回答內容，而
    本件案發過程包含在海產店內之口角衝突及拉扯，進而推衍
    至被告座車旁之拉扯、毆打、踹踢動作。證人劉育安於偵查
    中既已明確證稱，係被告戊○○要上車走，告訴人不讓他走
    ，被告戊○○為了要離開，就用腳踹告訴人的肚子，己○○
    也有踹告訴人等語，其於原審訊問時所述，應係針對在海產
    店內之衝突而言，自不能據此，遽認被告己○○無傷害告訴
    人之舉動。況依上揭診斷證明書之記載，告訴人所受腹部之
    鈍傷，顯非單純被隔開而跌倒所可能造成，更佐證告訴人指
    訴及證人劉育安於偵查中之證述確屬事實。綜上所述，本件
    事證已臻明確，被告等事後空言否認犯行，洵無足採，彼等
    傷害犯行，應堪認定。
二、核被告等所為，均係犯刑法第277條第1項之普通傷害罪。被
    告二人就本件傷害犯行，彼此間有犯意聯絡及行為分擔，均
    為共同正犯。查被告己○○曾因煙毒等案件，經臺灣高等法
    院臺南分院判處有期徒刑8年10月確定，入監執行後，於86
    年6月28日假釋付保護管束，至91年8月25日保護管束執行期
    滿，視為徒刑執行完畢，有臺灣高等法院被告前案紀錄表在
    卷可稽，其於執行完畢後五年內，故意再犯本件有期徒刑以
    上本刑之罪，為累犯，應加重其刑。原審法院誤認被告己○○未有與被告戊○○共同傷害告訴人之行為，僅就被告戊○○為論罪科刑之判決，而為被告己○○無罪之判決，核有違
    誤。檢察官上訴意旨執此指摘原判決不當，即有理由，應由
    本院予以撤銷改判。爰審酌被告戊○○僅因細故即與告訴人
    丙○○發生爭執，進而暴力相向傷害告訴人，被告己○○因
    護主心切，亦加入以腳踹踢告訴人成傷，犯後復均否認犯罪
    ，迄今未與告訴人達成和解，難認具有悔意，衡酌告訴人所
    受之傷害程度非重，暨被告等之素行、犯罪動機、智識程度
    、生活狀況等一切情狀，各量處如主文第2項所示之刑，併
    諭知易科罰金之折算標準，以示懲儆。
據上論斷，應依刑事訴訟法第369條第1項前段、第364條、第299
條第1項前段，刑法第28條、第277條第1項、第41條第1項前段、
第47條第1項，刑法施行法第1條之1，判決如主文。
本案經檢察官丁○○到庭執行職務。
中    華    民    國    97    年    6     月    12    日
            刑事第六庭  審判長法  官  李  文  雄
                              法  官  張  恩  賜
                              法  官  邱  顯  祥
上列正本證明與原本無異。
不得上訴。
                              書記官  陳  桂  芬
中    華    民    國    97    年    6    月     12   日
附錄本案論罪科刑法條：
中華民國刑法第277條第1項
傷害人之身體或健康者，處3年以下有期徒刑、拘役或1千元以下
罰金。


司法院資訊處製作；財團法人民間司法改革基金會備份。
